【裁判字號】    98,重訴緝,8
【裁判日期】    980813
【裁判案由】    違反槍砲彈藥刀械管制條例
【裁判全文】
臺灣臺北地方法院刑事判決             98年度重訴緝字第8號
公  訴  人  臺灣臺北地方法院檢察署檢察官
被      告  甲○○
指定辯護人  蘇清文律師
上列被告因違反彈藥刀械管制條例案件，經檢察官提起公訴（九
十七年度偵字第一一三０八號、第一三０九六號），本院判決如
下：
    主  文
甲○○共同未經許可，持有手槍，處有期徒刑伍年肆月，併科罰
金新臺幣拾伍萬元，罰金如易服勞役，以新臺幣壹仟元折算壹日
，扣案如附表所示制式半自動手槍壹把（內含彈匣壹個）及子彈
陸顆均沒收。又共同以加害自由之事，恐嚇他人致生危害於安全
，處有期徒刑陸月。應執行有期徒刑伍年陸月，併科罰金新臺幣
拾伍萬元，罰金如易服勞役，以新臺幣壹仟元折算壹日，扣案如
附表所示制式半自動手槍一把（內含彈匣壹個）及子彈陸顆均沒
收。
被訴傷害部分公訴不受理。
    事  實
一、甲○○於民國九十七年五月十三日晚間因友人「小馬」之債
    務糾紛，而遭姓名年籍不詳綽號「小龔」（起訴書誤載為「
    小馬」）等之成年男女持槍軟禁於臺北市中山區○○○路41
    3號12樓之8房屋（下稱系爭房屋）並毆打後伺機逃出，急欲
    糾眾返回遭軟禁處所尋仇，遂於九十七年五月十四日凌晨零
    時許，前往臺北縣中和市○○路上之中和廟口前向伊友人乙○○（業經本院於九十八年六月五日判處有期徒刑五年六月
    ）尋求協助，乙○○於知悉上情後，即同意持槍、彈陪同甲○○一同前往，並開車載同甲○○一同前往臺北縣中和市烘
    爐地山區某處廢棄鐵皮屋內，取出乙○○於九十三年間某日
    在臺北縣中和市○○○路或環河西路上某河邊公園，受不詳
    姓名年籍之友人「蔡明俊」所委託保管之如附表所示，可擊
    發子彈，具有殺傷力之捷克CZ廠100型制式半自動手槍一把
    （內含彈匣一個、槍枝管制編號0000 000000號）及口徑為
    9MM之制式子彈十一顆。而甲○○與乙○○明知該槍彈係槍
    砲彈藥刀械管制條例第四條第一項第一款、第二款之槍砲、
    彈藥，非經主管機關許可均不得持有，仍共同基於未經許可
    持有手槍及子彈之故意，由乙○○取出後藏於腰際衣服內後
    ，驅車前往甲○○前遭人軟禁毆打之系爭房屋找尋「小龔」
    ，並於途中在臺北縣中和市○○路某處搭載經由甲○○以電
    話通知欲共同前往助勢之陳學儀（恐嚇罪部分業據本院於九
    十八年六月五日判處有期徒刑四月確定）及鄭志光（恐嚇部
    分業據本院於九十八年六月五日判處有期徒刑四月確定）。
    乙○○、甲○○、陳學儀及鄭志光於同日凌晨一時二十六分
    許抵達系爭房屋時，遂與另三名由甲○○所邀集，姓名年籍
    均不詳之成年男子共七人，共同基於傷害之犯意，由甲○○
    按下系爭房屋門鈴，使屋內「小龔」友人丙○○開門讓甲○○進入系爭房屋後，遂由乙○○持槍與不知乙○○當時持有
    槍枝之陳學儀、鄭志光及其餘四名不知名之成年男子一擁而
    入，與甲○○分別以槍托敲擊、徒手、腳踹或系爭房屋內球
    棒及佛像揮打之方式，毆打因懼於乙○○手中槍枝而趴於地
    上之丙○○（傷害部分未據告訴），及原躲於房間內，事後
    持屋內球棒衝出救援丙○○卻反遭制服之丁○○成傷（傷害
    部分業據撤回告訴），俟乙○○、甲○○、陳學儀、鄭志光
    及其餘四名不知名成年男子於知悉「小龔」業已逃逸，遂共
    同基於恐嚇危害安全之犯意聯絡，出言對丁○○及丙○○嚇
    稱：「若不交出小龔，要將丁○○押走。」等語，致丁○○
    、丙○○因而心生恐懼。嗣臺北市政府警察局中山分局警員
    據報得知系爭房屋內有持槍搶劫之情形，隨即趕往處理，乙○○等七人於得知警方業已到場，遂四處逃竄，其中陳學儀
    、鄭志光即於同日凌晨一時三十分許，在臺北市中山區○○○路399巷15號前遭警查獲，乙○○則於同日凌晨一時四十
    分許，在臺北市○○○路○段118巷5號（起訴書誤載為林森
    北路2段118巷5號）前遭警查獲，並由警扣得乙○○所持有
    於逃逸時丟棄於查獲地點旁機車引擎下方如附表所示之手槍
    一把及子彈十一顆，而循線查知上情。
二、案經臺北市政府警察局中山分局報告臺灣臺北地方法院檢察
    署檢察官偵查起訴。
    理  由
壹、有罪部分：
一、按被告以外之人於審判外之言詞或書面陳述，除法律有規定
    者外，不得作為證據，刑事訴訟法第一百五十九條第一項固
    定有明文。然按被告以外之人於審判外之陳述，雖不符前四
    條之規定，而經當事人於審判程式同意作為證據，法院審酌
    該言詞陳述或書面陳述作成時之情況，認為適當者，亦得為
    證據；當事人、代理人或辯護人於法院調查證據時，知有第
    一百五十九條第一項不得為證據之情形，而未於言詞辯論終
    結前聲明異議者，視為有前項之同意，同法第一百五十九條
    之五亦已明訂。本案據以認定被告甲○○犯罪事實之證據，
    部分屬於傳聞證據，惟因被告、辯護人及公訴人於本院言詞
    辯論終結前，均未對於證據能力聲明異議，依刑事訴訟法第
    一百五十九條之五第一項、第二項規定，視為同意上開證據
    具備證據能力，本院審酌該等傳聞證據作成之情況，亦無違
    法或不當情事，因而認為適當，故該等傳聞證據均具備證據
    能力而得作為證據，合先敘明。
二、訊據被告甲○○固坦承曾於案發時、地毆打被害人丙○○及
    丁○○之事實，惟矢口否認有何違反槍砲彈藥刀械管制條例
    及恐嚇之犯行，並辯稱：伊雖曾告知同案被告乙○○將伊軟
    禁之人持有槍械，但伊不知乙○○前往中和烘爐地係拿取上
    開槍、彈，亦未於系爭房屋內對被害人丁○○、丙○○恐嚇
    稱：「若不交出小龔，要將丁○○押走。」等語云云。經查
    ：
  (一)被告甲○○於九十七年五月十三日晚間因友人「小馬」與姓
    名年籍不詳綽號「龍龍」之酒店女子間五萬元之債務糾紛，
    遭「小龔」等人軟禁於系爭房屋內，並遭「小龔」以言語恐
    嚇，是其在當日事後趁機逃離系爭房屋時，遂至臺北縣中和
    市找友人即同案被告乙○○，並以電話聯絡同案被告陳學儀
    、鄭志光及其餘姓名年籍均不詳成年男子三人，一同於案發
    當時前往系爭房屋內找「小龔」等人尋仇算帳，並無代「小
    馬」清償債務之意，而同案被告乙○○並於案發時在系爭房
    屋取出如附表所示之系爭槍、彈制服並毆打被害人丙○○及
    丁○○，後前揭槍、彈則遭警方查扣等情，業據被告甲○○
    於本院訊問時所坦承，核與同案被告乙○○、陳學儀、鄭志
    光於警詢、偵查或本院訊問時所供大致相符，並與證人丙○○、丁○○於歷次警詢、偵、審中所證：係遭被告甲○○夥
    同同案被告乙○○、陳學儀、鄭志光及其他姓名年籍不詳之
    成年男子三人進入系爭房屋內毆打，而同案被告乙○○當時
    係持槍令其二人不准反抗，並以槍托毆打其二人，從未告知
    到場係欲清償債務等情均相符合。而同案被告乙○○於案發
    當日遭警查扣如附表所示之手槍一把（含彈匣一個）及子彈
    十一顆，經內政部警政署性警察局以性能檢驗法、試射法、
    電解腐蝕法及比對顯微鏡比對法鑑驗之結果，認扣案如附表
    編號一所示之手槍一把（槍枝管制編號0000000000號、含彈
    匣一個），係口徑9MM制式半自動手槍，為捷克CZ廠100型，
    槍身及滑套號碼已遭磨滅，經以電解腐蝕法重現結果，研判
    槍號分別為「03488（滑套）、L3628（槍身）」，槍管內具
    陸條右旋來復線，擊發功能正常，可供擊發同口徑制式子彈
    使用，認具殺傷力；扣案如附表編號二之子彈十一顆，任均
    係口徑9MM制式子彈，採樣五顆試射，可擊發，認具殺傷力
    等情，有該局九十七年六月六日刑鑑字第0970072515號槍彈
    鑑定書一份在卷可參。此外附有勘察採證同意書、臺北市政
    府警察局槍枝初步檢視報告表、檢視照片、自願受搜索同意
    書、搜索、扣押筆錄、扣押物品目錄表各一份及現場照片三
    張附卷可稽。至被告甲○○雖辯稱：前揭鑑定書未就槍、彈
    部分實際試射，不足以證明有殺傷力云云。然前揭鑑定書係
    由內政部警政署刑事警察局基於專業所為之鑑驗，而為公務
    員職務上製作之證明文書，且無不可信之情況，依據刑事訴
    訟法第一百五十九條之四第一款之規定得為證據外，又該鑑
    定機關就其得以鑑定上開槍、彈確具有殺傷力，係綜合性能
    檢驗法、試射法、電解腐蝕法及比對顯微鏡比對法鑑驗後所
    得之結果，其中五顆採樣子彈均係以試射方式所為一節，亦
    已於鑑驗書中記載明確，非被告甲○○所辯鑑驗書之製作未
    經試射而不足採之情形，是其據此辯稱上開鑑驗書並無證據
    能力或證明力云云，顯屬事後卸責之詞，不足採信。
  (二)而被告甲○○雖辯稱：其係於案發當時與同案被告乙○○、
    陳學儀、鄭志光等人一同進入系爭房屋後，始知同案被告乙○○身上帶有如附表所示之槍、彈，並未與同案被告乙○○
    一同攜帶系爭槍、彈前往之事實云云。但被告甲○○於案發
    當日前一晚係因酒女「龍龍」與友人「小馬」間債務糾紛，
    而遭「龍龍」友人「小龔」率眾將其軟禁於系爭房屋內，並
    毆打威脅其將「小馬」交出，被告甲○○於趁隙逃逸後，遂
    至臺北縣中和市找尋友人及同案被告乙○○一同前往尋仇等
    情，前已敘明，又被告甲○○於找同案被告乙○○一同前往
    系爭房屋尋仇前，曾告知乙○○對方「小龔」等人係持有槍
    械一情，亦為被告甲○○於本院審理時供述明確。且以同案
    被告乙○○於九十七年十月二十八日檢察官偵訊時即已供稱
    ：「（你在97年5月14日為何會到案發現場？）因為被告卓
    去中和廟口朋友開設之卡拉OK店找我，要我陪他去林森北路
    。」、「（當時在中和時你身上是否有槍？）沒有。」、「
    （後來你如何去取槍？）被告卓帶我去中和烘爐地拿槍。因
    為被告指稱對方有槍，他問我這裡是否（有）槍，所以我說
    我有。」等語，足見被告甲○○於案發當日前往系爭房屋尋
    仇前，即已詢問同案被告乙○○有無槍枝，並於乙○○告稱
    有槍枝之情形下，要求乙○○至臺北縣中和市烘爐地山區取
    槍與其一同前往系爭房屋找「小龔」等人算帳，而有「共同
    」持有如附表所示槍彈之事實。而同案被告乙○○雖於本院
    訊問時改稱：其係在未告知被告甲○○之情形下，載同甲○○至臺北縣中和市烘爐地山區取槍，且將槍枝藏身在腰際，
    並未告知甲○○云云。然其所述除與偵查中前揭所言已不相
    符外，又被告甲○○於案發當時已明知「小龔」等人持有槍
    械，且欲帶同案被告乙○○一同前往尋仇，豈有呼朋引伴卻
    要求大家均赤手空拳前往系爭房屋內遭人毆打之理，是同案
    被告乙○○於偵查中所供：被告甲○○於九十七年五月十四
    日凌晨零時許至臺北縣中和市其至系爭房屋尋仇前，曾向其
    詢問有無槍枝，並要求其前去拿取等語，始符合一般經驗法
    則而屬可採，則被告甲○○係與同案被告乙○○間基於持有
    如附表所示系爭槍、彈之犯意聯絡，而於案發當時一同持有
    上開槍、彈前往系爭房屋尋仇一節，應堪認定。同案被告乙○○其後翻異前詞改稱被告甲○○並不知悉其拿槍一事，顯
    屬事後迴護之詞，亦不足採。
  (三)至被告甲○○雖辯稱：其於案發當日在系爭房屋中，並未與
    同案被告乙○○、陳學儀及鄭志光一同恐嚇被害人丁○○、
    丙○○：「將小龔交出來，否則將把丁○○押走」等語云云
    。然被告甲○○於案發當日攜同同案被告乙○○、陳學儀及
    鄭志光等人攜槍械進入系爭房屋並制服、毆打被害人丁○○
    及丙○○後，因未見「小龔」等其他人在場，因而對丁○○
    、丙○○恐嚇稱：「將小龔交出來，否則將把丁○○押走。
    」等語一情，業據證人丁○○、丙○○分別於偵查及本院審
    理時證述明確。而被告甲○○就其於案發當日前以一晚遭「
    小龔」攜眾軟禁、毆打及威脅，其後其攜同同案被告乙○○
    、陳學儀、鄭志光等人至系爭房屋內，即係為找「小龔」等
    人尋仇一節，亦已於警詢、偵查及本院訊問時供述明確。則
    被告甲○○於案發當日攜眾赴系爭房屋找「小龔」尋仇時，
    見「小龔」已逃逸無蹤，因而壓制、毆打證人丁○○、丙○○，並出言恐嚇二人交出「小龔」，否則押走證人丁○○等
    語，即非不無可能，則證人丁○○、丙○○所證，即屬可採
    ，被告甲○○所辯，應屬飾卸之詞，洵無足採。
  (四)是本件事證明確，被告甲○○之犯行均堪認定，應予依法論
    科。
三、論罪科刑部分：
  (一)核被告甲○○所為，係犯槍砲彈藥刀械管制條例第七條第四
    項之未經許可持有手槍罪、同條例第十二條第四項之未經許
    可持有子彈罪及刑法第三百零五條之恐嚇危害安全罪。公訴
    意旨雖認被告甲○○持有如附表所示槍彈部分犯行，應係犯
    槍砲彈藥刀械管制條例第七條第三項及同條例第十二條第三
    項之罪云云，惟上開二罪，係行為人意圖供自己或他人犯罪
    之用，而有未經許可，製造、販賣或運輸手槍、子彈，抑或
    意圖供自己或他人犯罪之用，而有未經許可，轉讓、出租或
    出借手槍、子彈之行為始為該當，與本案被告甲○○僅係與
    同案被告乙○○單純共同持有如附表所示手槍、子彈之情形
    不符，惟因起訴之基本原因事實同一，且業經公訴人於本院
    審理時當庭變更起訴法條為同條例第七條第四項、第十二條
    第四項之罪，本院自應予變更起訴法條後併予審理，附此敘
    明。而被告甲○○就所犯未經許可持有手槍及子彈罪，與同
    案被告乙○○間有犯意聯絡及行為分擔，均為共同正犯。又
    所犯恐嚇危害安全罪，與同案被告乙○○、陳學儀、鄭志光
    及其他姓名年籍不詳之三名成年男子間，亦均有犯意聯絡及
    行為分擔，均為共同正犯。而被告甲○○以一行為，同時持
    有如附表所示手槍及子彈，而觸犯槍砲彈藥刀械管制條例第
    七條第四項及同條例第十二條第四項之罪，為想像競合犯，
    應從一重之槍砲彈藥刀械管制條例第七條第四項之未經許可
    持有手槍罪論處。又其所犯槍砲彈藥刀械管制條例第七條第
    四項之罪與刑法第三百零五條之罪間，犯意各別，行為互殊
    ，應予分論併罰。
  (二)爰審酌被告甲○○因債務關係與不詳姓名綽號「小龔」、被
    害人丁○○及丙○○等人結怨，不思以正當管道尋求協助解
    決，即糾眾持槍前往系爭房屋向「小龔」尋仇，並毆打及恐
    嚇被害人丁○○及丙○○，對於社會治安及他人生命、身體
    、自由均構成嚴重威脅，惡性非輕，而被告甲○○犯後仍飾
    詞否認犯行，態度惡劣，然就毆打被害人丁○○成傷部分，
    已與丁○○達成民事和解等情，有卷附和解書及撤回告訴狀
    各一紙可參，及所持如附表所示槍彈數量之一切情狀，量處
    如主文所示之刑，並就科處罰金部分，諭知易服勞役之折算
    標準。
  (三)末查，扣案如附表編號一所示可擊發子彈，具有殺傷力之捷
    克CZ廠100型制式半自動手槍一把（內含彈匣一個、槍枝管
    制編號0000000000號）及附表編號二所示口徑為9MM之制式
    子彈十一顆，分別係槍砲彈藥刀械管制條例第四條第一項第
    一款、第二款之槍砲、彈藥，非經主管機關許可均不得持有
    ，除如附表編號二所示十一顆子彈中，其中五顆業經試射，
    已裂解變形，均不具殺傷力，非屬違禁物而無沒收之必要外
    ，其餘如附表編號一所示之制式半自動手槍一把及如附表編
    號二所示未經試射之制式子彈六顆，均係違禁物，均應依刑
    法第三十八條第一項第一款之規定宣告沒收。
貳、公訴不受理部分：
一、公訴意旨略以：被告甲○○於九十七年五月十四日凌晨零時
    許，前往在臺北縣中和市○○路上之中和廟口向同案被告乙○○表示，因債務糾紛而遭不詳姓名年籍綽號「小龔」（起
    訴書誤載為「小馬」）毆打，希望乙○○陪同前往處理，並
    陪同乙○○前往臺北縣中和市烘爐地山區取出乙○○前所藏
    匿之槍彈後，便載同由被告甲○○所邀集，在臺北縣中和市
    ○○路所遇見之同案被告陳學儀及共同被告鄭志光一同前往
    臺北市中山區○○○路413號12樓之8。渠等四人於同日凌晨
    一時二十六分許抵達系爭房屋後，即共同基於傷害之犯意，
    先由乙○○持槍命前來開門之丙○○趴下，並加以毆打成傷
    （傷害部分未據告訴），復由陳學儀自丁○○手中奪走鋁棒
    後，持該鋁棒攻擊丁○○之頭部、身體、背部、手臂及手指
    ，鄭志光以腳踹丁○○之頭部，甲○○則以徒手方式毆打丁○○，至丁○○受有左手第二、四近端指節指骨骨折、顏面
    裂傷併擦傷等傷害，因認被告甲○○涉有刑法第二百七十七
    條第一項之普通傷害罪嫌。
二、按告訴乃論之罪，告訴人於第一審辯論終結前得撤回其告訴
    ；又告訴經撤回者，應諭知不受理之判決，刑事訴訟法第二
    百三十八條第一項及第三百零三條第三款分別定有明文。
三、經查，公訴意旨雖認被告涉犯刑法第二百七十七條第一項之
    普通傷害罪，惟依同法第二百八十七條前段之規定，普通傷
    害罪為告訴乃論之罪。茲被告甲○○與另三位同案被告即乙○○、陳學儀、鄭志光已於九十八年四月二十四日與告訴人
    即被害人丁○○達成民事和解，並經告訴人於九十八年五月
    十三日本院言詞辯論終結前以書狀撤回對被告三人之前揭傷
    害告訴，此有被害人丁○○所提出之和解書一紙及刑事撤回
    告訴狀三份附卷可稽，揆諸上開法條意旨，被告所涉普通傷
    害罪部分，應由本院諭知不受理之判決。
據上論斷，應依刑事訴訟法第二百九十九條第一項前段、第三百
條、第三百零三條第三款，槍砲彈藥刀械管制條例第七條第四項
、第十二條第四項，刑法第十一條前段、第二十八條、第三百零
五條、第五十一條第五款、第四十二條第三項前段、第三十八條
第一項第一款，刑法施行法第一條之一，判決如主文。
本案經檢察官李彥霖到庭執行職務。
中    華    民    國    98    年    8     月    13    日
                臺灣臺北地方法院刑事第十七庭
                        審判長法  官  劉煌基
                              法  官  賴淑美
                              法  官  劉秀君
上正本證明與原本無異。
如不服本判決應於收受送達後10日內向本院提出上訴書狀，並應
敘述具體理由；其未敘述上訴理由者，應於上訴期間屆滿後20日
內向本院補提理由書（均須按他造當事人之人數附繕本）「切勿
逕送上級法院」。告訴人或被害人如對於本判決不服者，應具備
理由請求檢察官上訴，其上訴期間之計算係以檢察官收受判決正
本之日期為準。
                              書記官  吳俊龍
中    華    民    國    98    年    8     月    13    日
附錄本案論罪科刑法條全文：
槍砲彈藥刀械管制條例第7條
未經許可，製造、販賣或運輸火砲、肩射武器、機關槍、衝鋒槍
、卡柄槍、自動步槍、普通步槍、馬槍、手槍或各類砲彈、炸彈
、爆裂物者，處死刑、無期徒刑或7年以上有期徒刑；處徒刑者
，併科新臺幣3千萬元以下罰金。
未經許可，轉讓、出租或出借前項所列槍砲、彈藥者，處無期徒
刑或 5 年以上有期徒刑，併科新臺幣 1 千萬元以下罰金。
意圖供自己或他人犯罪之用，而犯前二項之罪者，處死刑或無期
徒刑；處 徒刑者，併科新臺幣 5 千萬元以下罰金。
未經許可，持有、寄藏或意圖販賣而陳列第 1 項所列槍砲、彈藥
者，處 5 年以上有期徒刑，併科新臺幣 1 千萬元以下罰金。
意圖供自己或他人犯罪之用，以強盜、搶奪、竊盜或其他非法方
法，持有依法執行公務之人所持有之第1項所列槍砲、彈藥者，
得加重其刑至二分之一。
第 1 項至第 3 項之未遂犯罰之。
槍砲彈藥刀械管制條例第12條
未經許可，製造、販賣或運輸子彈者，處 1 年以上 7 年以下有
期徒刑，併科新台幣 500 萬元以下罰金。
未經許可，轉讓、出租或出借子彈者，處 6 月以上 5 年以下有
期徒刑，併科新台幣 300 萬元以下罰金。
意圖供自己或他人犯罪之用，而犯前二項之罪者，處 3 年以上
10 年以下有期徒刑，併科新台幣 700 萬元以下罰金。
未經許可，持有、寄藏或意圖販賣而陳列子彈者，處 5 年以下有
期徒刑，併科新台幣 300 萬元以下罰金。
第 1 項至第 3 項之未遂犯罰之。
附表：
┌───┬──────────────────────────┐
│ 編號 │扣案物品及數量                                      │
├───┼──────────────────────────┤
│ 一   │口徑9MM之捷克CZ廠100型制式半自動手槍一把（內含彈匣一│
│      │個、槍枝管制編號0000000000號）                      │
├───┼──────────────────────────┤
│ 二   │口徑9MM制式子彈十一顆（其中五顆業經試射，已擊發）   │
└───┴──────────────────────────┘


司法院資訊處製作；財團法人民間司法改革基金會備份。
